【裁判字號】    90,易,1663
【裁判日期】    900713
【裁判案由】    妨害名譽
【裁判全文】
臺灣高雄地方法院刑事判決                          九十年度易字第一六六三號
    公  訴  人  臺灣高雄地方法院檢察署檢察官
    被      告  丁○○
右列被告因妨害名譽案件，經檢察官提起公訴（八十九年度偵字第二四三○○號），
本院判決如左：
    主  文
丁○○公然侮辱人，科罰金貳仟元，如易服勞役以參佰元折算壹日。
    事  實
一、丁○○與乙○○均係高雄市○○區○○街一三六巷「康橋印象大樓」住戶。民國
    八十九年一月間，乙○○發現置放於住處門口之女鞋經常遺失，經自行購置錄影
    設備後，於同年四月間，發現係丁○○之子馬家仁 (八十二年十二月三十日生，
    因未滿七歲，業經臺灣高雄少年法院裁定不付審理 )所為，經向大樓管理委員會
    反應並要求丁○○道歉與補貼購置錄影設備之費用後，丁○○均置之不理。同年
    五月十九日，該住處大樓管理委員會主任委員丙○○召集雙方於管理室協調上開
    事誼，雙方因意見不合，丁○○竟當場辱罵乙○○：「沒知識」、「死要錢」、
「不要臉」等語，公然侮辱乙○○。
二、案經被害人乙○○訴由台灣高雄地方法院檢察署檢察官偵查起訴。
    理  由
一、訊據被告丁○○矢口否認有何右揭犯行，辯稱：當天是告訴人請他到樓下去，伊
    向告訴人表示已經道過歉，並未口出惡言罵告訴人云云。經查：被告右揭犯行，
    業據告訴人乙○○到庭指述明確，核與證人即「康橋印象大樓」管理委員會主任
    委員丙○○於偵訊時證稱：「．．．我們在大樓管理室協調，雙方發生爭執，．
    ．．丁○○則大罵乙○○『沒知識』、『不要臉』、『死要錢』」等語相符。（
    見八十九年十二月二十六日偵訊筆錄）。且證人於本院九十年五月三十一日審理
    時亦證稱：「乙○○之前跟我報告說他家的鞋子經常遺失，有好幾次，我跟他講
    沒有證據無法處理，之後他自己裝設錄影機有拍到鞋子被偷的情況，我們放錄影
    帶看的結果是丁○○的小孩，我跟乙○○說被告會帶小孩去道歉。三個禮拜後，
    我問乙○○，他說丁○○沒有來向他道歉，我問他要如何處理，他說不如就請丁○○賠償他裝設錄影機的費用，我就幫兩造協調，是否以六千元作賠償，結果被
    告不願意。過了幾天，甲○○打電話叫我下去管理室，被告和告訴人夫妻在管理
  室協調，當事人的先生先吵架，丁○○的先生作勢要衝向乙○○，被住戶勸開，
    丁○○很激動的說出『不要臉、死要錢』。」等語。顯見被告係因不滿告訴人要
    求其賠償裝設錄影機之費用，而出言漫罵告訴人，故被告辯稱未辱罵告訴人云云
    ，顯無可採。又被告與告訴人發生爭執之場合，現場除雙方夫妻外，尚有證人丙○○、甲○○及其他住戶在場，已達不特定之多數人得以共聞共見之狀態；又「
    沒知識」、「死要錢」、「不要臉」等言詞，亦足以貶損他人之社會評價，從而
    被告公然侮辱告訴人之事證明確，其犯行可堪認定。
二、核被告所為，係犯刑法第三百零九條第一項公然侮辱罪嫌。爰審酌被告於公開場
    所辱罵告訴人固有不當，惟告訴人僅因被告年僅六歲之小孩偷拿其鞋子，即要求
    被告賠償裝置錄影機之費用，作法亦有欠允當，況被告與告訴人為此事已協調過
    多次，若謂被告完全不加理采，豈肯願意與告訴人進行多次協商，是被告表示已
    就小孩偷竊一事向告訴人道歉等情，應可採信。又案發當天，被告係因一時激動
    而口出輕蔑之語，並據證人丙○○證述屬實，是依被告犯罪之動機、目的，犯罪
    時所受刺激及尚未與被告達成和解等一切情狀，量處如主文所示之刑，並諭知易
    服勞役之折算標準。
據上論斷，應依刑事訴訟法第二百九十九條第一項前段、刑法第三百零九條第一項、
第四十二條第二項，罰金罰鍰提高標準條例第一條前段、第二條，判決如主文。
中      華      民      國      九十      年      七      月    十三    日
                                  臺灣高雄地方法院刑事第二庭
                                      審判長法  官  黃三友
                                            法  官  施柏宏
                                            法  官  高英賓
右正本證明與原本無異。
如不服本判決，應於判決送達後十日內，向本院提出上訴狀。
                                            書記官  林雯琪
中      華      民      國      九十      年      七      月    十六    日
附錄論罪科刑法條：
中華民國刑法第三百零九條
 (公然侮辱罪)
公然侮辱人者，處拘役或三百元以下罰金。
以強暴犯前項之罪者，處一年以下有期徒刑、拘役或五百元以下罰金。


司法院資訊處製作；財團法人民間司法改革基金會備份。
